【裁判字號】    97,軍上,42
【裁判日期】    980109
【裁判案由】    違反職役職責
【裁判全文】
臺灣高等法院刑事判決                  97年度軍上字第42號
上  訴  人
即  被  告  甲○○
                    （現羈押於國防部北部地方軍事法院檢察
上列上訴人即被告因違反職役職責案件，不服國防部高等軍事法
院97年度上訴字第83號，中華民國97年10月22日第二審判決（起
訴案號：國防部北部地方軍事法院檢察署97年度偵緝字第21號）
，提起上訴，本院判決如下：
    主  文
上訴駁回。
    理  由
一、按當事人不服高等軍事法院宣告有期徒刑之上訴判決者，得
    以判決違背法令為理由，向高等法院提起上訴；上訴最高法
    院或高等法院之案件，準用刑事訴訟法關於上訴第三審之規
    定，軍事審判法第一百八十一條第五項、第二百零六條第一
    項但書分別定有明文，是本院受理有關軍事法院移送審判之
    上訴案件，應依刑事訴訟法關於上訴第三審之規定。而提起
    第三審上訴，非以原判決違背法令為理由者不得為之，此為
    其上訴之法定要件。若上訴理由狀並未依據卷內訴訟資料，
    具體指摘原判決不適用法則或如何適用不當，應認為其上訴
    為違背法律上之程式，應予以駁回。或上訴理由狀，雖指摘
    原判決有違背法令，但未指明原判決有如何違法事由之具體
    情事，僅泛言有何條款之違法而無具體情事，或顯與法律規
    定得為第三審上訴理由之違法情形不相適合者，均應認其上
    訴為違背法律上之程式，予以駁回（最高法院七十六年台上
    字第五七七一號判例意旨可資參照）。
二、被告上訴意旨略以：(一)伊於人伍時，家中伯父因工作受傷，
    無法繼續工作，只能仰賴積蓄和軍中薪餉維持家裡生計，加
    上伯父年事已高、身體不適，又乏親人照顧，無法獨力支撐
    家計，伊在服役期間，無法解決上述問題，曾向部隊長官反
    應，尋求協助，但無下文。伊於休假期間，收到部隊寄來之
    受訓通知，迫於無奈，遂斷絕軍中聯繫，預計在外打工賺取
    二個月之家庭生活費用後，再向部隊自首；(二)法院在量刑時
    ，應依刑法第五十七條規定，審酌一切情狀，為整體之評價
    ，並兼顧比例原則及平等原則，使罪刑相當。伊為維持家庭
    生計，尋求無助，始不得已暫時逃亡，藉打工以支撐家庭經
    濟負擔，原判決竟量處有期徒刑十月，顯較其他類似案件為
    重，復未說明其量刑評價之理由，判決理由自有未備，為此
    提起第三審上訴云云。
三、本件原判決維持第一審論處上訴人即被告甲○○無故離去職
    役逾三十日，處有期徒刑十月，駁回被告在第二審之上訴，
    係以：被告於九十七年五月五日上午八時，自馬祖駐地休假
    離營返臺，應於同年月十九日下午六時前返營收假，詎其因
    感情糾紛，逾假未歸，無故離去職役逾三十日，期間匿居臺
    北縣中和市、永和市○○○路咖啡廳內，嗣經發布通緝後，
    始於同年七月二十日晚間八時三十分許，在臺北縣新店市七
    張捷運站出口處，為板橋憲兵隊人員緝獲之事實，業據被告
    供承：因女友變心之私人感情因素，致一時無法控制自己情
    緒，而逾假未歸，逃亡期間，都匿居於中、永和一帶網咖，
    靠積蓄及朋友所償還之款項維生，逃亡期間未與軍中長官及
    家人聯繫，於九十七年七月二十日晚間八時三十分許，與友
    人相約在臺北縣新店市七張捷運站見面時，被憲兵隊人員查
    獲等語不諱（見偵緝卷第十、十一、二十三頁，聲羈卷訊問
    筆錄，地方軍事法院卷第七、二十三、三十八頁），並經證
    人即該管連長林鈞彬上尉於偵查中證述：被告逾假未歸後，
    即無法以手機聯絡被告，經與被告伯父何來成聯繫，亦不知
    被告下落等情屬實，且有離營通報、通緝書、被告赴台申請
    表、休假實施計劃表在卷可稽，足證被告自白無故離去職役
    與事實相符。並審酌被告因與女友感情生變，竟棄己身兵役
    於不顧，率爾離去職役，影響部隊各項訓練及任務遂行，法
    紀觀念淡薄，惟念被告教育程度僅國中肄業，智識程度及自
    我約束能力較低，父母又行蹤不明，與伯父相依為命，家庭
    狀況不佳，且到案後坦承犯行，態度良好，深表悔悟等一切
    情狀，認公訴人請求量處有期徒刑一年二月尚嫌過重，爰量
    處有期徒刑十月。是本件原判決維持第一審論處被告罪刑之
    判決，駁回其在第二審之上訴，已詳敘其所憑之證據及認定
    之理由，從形式上觀察，原判決並無認定事實不憑證據或理
    由不備等違法之情事。且刑罰之量定，為法律所賦予事實審
    法院得為自由裁量之事項，若未逾越法定刑度，或濫用權限
    之情形，即不得任意指為違法，以為第三審上訴之理由（最
    高法院八十四年台上字第五六二號判決參照），如上所述，
    本件原判決業已詳為審酌被告犯罪之動機、所生之危害、教
    育程度、家庭狀況及犯後態度等一切情狀，僅酌處有期徒刑
    十月，難謂有何濫用裁量權，或量刑過重之情形。上訴意旨
    未依據卷內資料為原判決具體違法之指摘，徒憑自己說詞與
    己見，對原判決已明白論斷之事項，任意指摘原審判決審酌
    量刑之理由不備，有不適用法則之違法，自與法律規定得為
    法律審上訴理由之違法情形，不相適合，其上訴違背法律上
    之程式，應予駁回。
四、據上論斷，應依軍事審判法第二百零六條第一項，刑事訴訟
    法第三百九十五條前段，判決如主文。
中    華    民    國    98    年    1     月    9     日
                  刑事第二十一庭審判長法  官  蘇隆惠
                                      法  官  許永煌
                                      法  官  曾家貽
以上正本證明與原本無異。
不得上訴。
                                      書記官  廖素花
中    華    民    國    98    年    1     月    9     日


司法院資訊處製作；財團法人民間司法改革基金會備份。
